【裁判字號】    99,上訴,1382
【裁判日期】    990914
【裁判案由】    毒品危害防制條例
【裁判全文】
臺灣高等法院高雄分院刑事判決        99年度上訴字第1382號
上  訴  人
即  被  告    甲○○
上列上訴人因毒品危害防制條例案件，不服臺灣屏東地方法院99
年度訴字第338 號中華民國99年6 月7 日第一審判決（起訴案號
：臺灣屏東地方法院檢察署99年度毒偵字第609 號），提起上訴
，本院判決如下：
    主  文
原判決撤銷。
甲○○施用第一級毒品，累犯，處有期徒刑拾月。
    事  實
一、甲○○於民國（以下同）89年間，因施用毒品案件，經臺灣
    屏東地方法院以89年度毒聲字第843 、902 號案件裁定送觀
    察、勒戒後，經評定有繼續施用毒品之傾向，再經同院以89
    年度毒聲字第1118號案件裁定令入戒治處所施以強制戒治，
    其後經同院以89年度毒聲字第2238號案件裁定停止戒治，所
    餘戒治期間付保護管束，惟前開停止戒治之裁定復經同院以
    89年度毒偵字第955 號裁定撤銷，嗣於90年11月28日因執行
    完畢釋放出所，並經臺灣屏東地方法院檢察署檢察官於90年
    12月17日以90年度戒毒偵字第408 號案件為不起訴處分確定
    ；又於92年間，因施用毒品案件，經同院以92年度毒聲字第
    1362號裁定令入戒治處所施以強制戒治，嗣因毒品危害防制
    條例修正，而無法繼續執行戒治，經臺灣高雄地方法院檢察
    署檢察官於93年1 月9 日以92年度戒執二字第324 號以法律
    修正為由簽結，刑責部分則經同院以92年度簡字第524 號判
    決處有期徒刑5 月確定，而於93年9 月6 日因徒刑易科罰金
    執行完畢；復於96年間，因施用毒品案件，經最高法院以97
    年度台上字第1342號判決處有期徒刑1 年6 月確定，於98年
    10月26日縮刑期滿執行完畢。詎其猶不知悔改、戒絕毒品，
    明知海洛因及甲基安非他命經公告列為毒品危害防制條例第
    2 條第2 項第1 款之第一級毒品，不得非法持有、施用，竟
    基於施用第一級毒品海洛因之犯意，於99年1 月17日凌晨0
    時許，在屏東縣萬巒鄉赤山村某檳榔園工寮內，以將第一級
    毒品海洛因置入注射針筒內摻水稀釋後，注射右手掌背血管
    之方式，施用海洛因1 次。嗣於99年1 月17日下午2 時20分
    許，其與案外人王憲聰騎乘車牌號碼JTS-061 號重型機車至
    址設於屏東縣內埔鄉○○村○○街10之1 號之「謹順資源回
    收場」時，因形跡可疑為警盤查，警方發現其右手掌背前有
    針筒注射之痕跡，經其向警自首施用海洛因，並徵得其同意
    採尿送驗，結果呈現海洛因代謝後之嗎啡陽性反應，而查悉
    上情。
二、案經屏東縣政府警察局內埔分局移送臺灣屏東地方法院檢察
    署檢察官偵查起訴。
    理  由
一、上揭施用毒品海洛因之事實，業據上訴人甲○○於原審坦承
    不諱，又其經警所採集之尿液檢體，經送臺灣檢驗科技股份
    有限公司以酵素免疫分析法及氣相層析質譜儀法檢驗結果，
    呈嗎啡陽性反應，有該公司99年2 月1 日編號KＺ0000000000
    00號濫用藥物尿液檢驗報告及尿液採證檢驗對照表各1 份在
    卷足憑（見警卷第18、20頁），堪認上訴人甲○○前開自白
    施用毒品海洛因核與事實相符，此部分事實堪以認定。又按
    毒品危害防制條例於92年7 月9 日修正公布，其中第20條、
    第23條將施用毒品之刑事處遇程序，區分為「初犯」、「5
    年內再犯」、「5 年後再犯」，而依立法理由觀之，僅限於
    「初犯」、「5 年後再犯」，始應先經觀察、勒戒或強制戒
    治程序，倘被告於5 年內已再犯，經依法追訴處罰，縱其第
    3 次（或第3 次以上）再度施用毒品之時間，在初犯經觀察
    、勒戒或強制戒治執行完畢釋放5 年以後，已不合於「5 年
    後再犯」之規定，且因已於「5 年內再犯」，顯見其再犯率
    甚高，原實施觀察、勒戒或強制戒治，已無法收其實效，即
    應依該條例第10條處罰，最高法院95年5 月9 日95年度第7
    次刑事庭會議決議可資參照。查上訴人甲○○前於89年間，
    因施用毒品案件，經台灣屏東地方法院以89年度毒聲字第84
    3 、902 號案件裁定送觀察、勒戒後，經評定有繼續施用毒
    品之傾向，再經同院以89年度毒聲字第1118號案件裁定令入
    戒治處所施以強制戒治，其後經同院以89年度毒聲字第2238
    號案件裁定停止戒治，所餘戒治期間付保護管束，惟前開停
    止戒治之裁定復經同院以89年度毒偵字第955 號案件裁定撤
    銷，嗣於90年11月28日因執行完畢釋放出所，並經臺灣屏東
    地方法院檢察署檢察官於90年12月17日以90年度戒毒偵字第
    408 號案件為不起訴處分確定；又於92年間，因施用毒品案
    件，經同院以92年度毒聲字第1362號裁定令入戒治處所施以
    強制戒治，嗣因毒品危害防制條例修正，而無法繼續執行戒
    治，經臺灣高雄地方法院檢察署檢察官於93年1 月9 日以92
    年度戒執二字第324 號以法律修正為由簽結，刑責部分則經
    同院以92年度簡字第524 號案件判決處有期徒刑5 月確定，
    而於93年9 月6 日因徒刑易科罰金執行完畢；復於96年間，
    因施用毒品案件，經最高法院以97年度台上字第1342號判決
    處有期徒刑1 年6 月確定，於98年10月26日縮刑期滿執行完
    畢等事實，有臺灣屏東地方法院檢察署刑案資料查註紀錄表
    及臺灣高等法院被告全國前案紀錄表各1 份在卷可稽，是上
    訴人甲○○於強制戒治執行完畢釋放後5 年內已再犯施用毒
    品案件，經同院判處罪刑確定，則其犯再本件施用毒品案件
    ，即非屬該條例第20條第3 項所稱「5 年後再犯」之情形，
    自應逕論以刑責，事證明確，上訴人施用第一級毒品犯行已
    堪認定。
二、查海洛因係屬毒品危害防制條例第2 條第2 項第1 款所規定
    之第一級毒品，上訴人甲○○施用毒品海洛因，核其所為，
    係犯毒品危害防制條例第10條第1 項之施用第一級毒品罪。
    上訴人甲○○持有毒品復進而施用，其持有毒品之低度行為
    ，為施用毒品之高度行為所吸收，不另論罪。又查上訴人甲
    ○○前有如事實欄所示之科刑及執行情形，有臺灣屏東地方
    法院檢察署刑案資料查註紀錄表、臺灣高等法院被告前案紀
    錄表各1 份附卷足憑，其於刑之執行完畢後5 年內，再犯本
    件有期徒刑以上之罪，為累犯，應依刑法第47條第1 項加重
    其刑。又上訴人甲○○係於警察未知悉其施用毒品前向警自
    首，此据証人即查獲警員乙○○於本院審理時陳稱：「當場
    我有問被告，是否有施用毒品，他就坦承說有施用，自動同
    意跟我們回去派出所採尿」「他符合自首的要件」等語（見
    99年8 月31日本院審判筆錄），是上訴人甲○○自首應依刑
    法第62 條 規定減輕其刑，並依法先加後減。
三、原審予以論科，固非無見，惟查上訴人是自首施用毒品，已
    如前述，原審未查明其係自首並予減輕其刑，尚有未洽，上
    訴人甲○○上訴主張其係自首，為有理由，原判決既有可議
    ，自應予撤銷改判。審酌上訴人甲○○施用毒品，戕害自己
    身心健康，其前有多次施用毒品前科，經入監執行仍未戒絕
    毒品，足見其自制力甚差，其係自首犯罪，嗣後已坦承犯行
    等一切情狀，爰量處有期徒刑10月。
四、上訴人甲○○經合法傳喚無正當理由於審判期日不到庭，依
    法不待其陳述而逕行判決。
據上論結，應依刑事訴訟法第369 條第1 項前段、第364 條、第
299 條第1 項前段、第371 條，毒品危害防制條例第10條第1 項
，刑法第11條前段、第62條、第47條第1 項，判決如主文。
本案經檢察官林應華到庭執行職務。
中    華    民    國    99    年    9     月    14    日
                  刑事第八庭    審判長法  官 洪兆隆
                                      法  官 郭玫利
                                      法  官 張盛喜
以上正本證明與原本無異。
如不服本判決應於收受本判決後10日內向本院提出上訴書狀，其
未敘述上訴理由者，並得於提起上訴後10日內向本院補提理由書
狀（均須按他造當事人之人數附繕本）「切勿逕送上級法院」。
中    華    民    國    99    年    9     月    14    日
                                      書記官 黃一秋
附錄本件判決論罪科刑法條
毒品危害防制條例第10條第1項：
施用第一級毒品者，處6月以上5年以下有期徒刑。

司法院資訊處製作；財團法人民間司法改革基金會備份。
